【裁判字號】    97,台上,1651
【裁判日期】    970417
【裁判案由】    違反毒品危害防制條例等罪
【裁判全文】
最高法院刑事判決            九十七年度台上字第一六五一號
上  訴  人  甲○○
選任辯護人  劉意律師
上  訴  人  乙○○
上列上訴人等因違反毒品危害防制條例等罪案件，不服台灣高等
法院台南分院中華民國九十六年十月十六日第二審判決（九十六
年度上訴字第七二八號，起訴案號：台灣雲林地方法院檢察署九
十五年度偵字第三八六０、四九六三號），提起上訴，本院判決
如下：
    主  文
上訴駁回。
    理  由
按刑事訴訟法第三百七十七條規定：上訴於第三審法院，非以判
決違背法令為理由，不得為之。是提起第三審上訴，應以原判決
違背法令為理由，係屬法定要件。如果上訴理由書狀並未依據卷
內訴訟資料，具體指摘原判決不適用何種法則或如何適用不當，
或所指摘原判決違法情事，顯與法律規定得為第三審上訴理由之
違法情形，不相適合時，均應認其上訴為違背法律上之程式，予
以駁回。本件原審經審理結果，認為上訴人甲○○販賣第一級毒
品海洛因二罪，上訴人乙○○販賣第二級毒品安非他命，及上訴
人等轉讓第一級毒品海洛因之犯行，均屬明確，於為刑法新舊規
定之比較後，因而撤銷第一審關於乙○○轉讓第一級毒品部分之
科刑判決，改判仍就該部分論乙○○以共同連續轉讓第一級毒品
罪，處有期徒刑一年六月，減為有期徒刑九月。並維持第一審關
於甲○○部分（分別論甲○○連續販賣第一級毒品罪，累犯，處
有期徒刑九年；又販賣第一級毒品罪，累犯，處有期徒刑七年六
月；又共同連續轉讓第一級毒品罪，累犯，處有期徒刑二年。並
各為相關沒收之諭知，及定其應執行之刑為有期徒刑十六年。）
之科刑判決，及維持第一審關於論乙○○以連續販賣第二級毒品
罪（處有期徒刑七年六月，並為相關沒收之諭知）部分之科刑判
決，駁回甲○○部分及乙○○關於販賣第二級毒品罪部分在第二
審之上訴。已詳敘其調查、取捨證據之結果及憑以認定犯罪事實
之心證理由。並就上訴人等否認犯行之供詞及其所辯各語認非可
採，予以論述指駁。從形式上觀察，原判決關於論罪部分尚無足
以影響判決結果之違背法令情形存在。上訴人等二人上訴意旨均
略稱：(1)公訴人於第一審行準備程序時，表示證人吳文福、蔡永
興、黃小琪之警詢筆錄無證據能力，而予以剔除，上訴人等因而
未聲請調查各該警詢筆錄之製作是否有違法情形，原審仍採為論
罪依據，有違證據法則，並妨害上訴人等防禦權之行使，自屬判
決違法。(2)依蔡永興於第一審之證述，其係因警員威脅若不到警
局製作筆錄，將加以拘提，始不得不到警局作筆錄，該筆錄顯非
出於蔡永興自由意志下所製作，原判決認有證據能力，違背無罪
推定及證據法則。復未傳訊員警，查證何以未依法律規定傳喚、
拘提證人蔡永興，有調查職責未盡之違法。(3)警方未依法傳喚、
拘提吳文福，已屬非法行為，且依吳文福於第一審之證述，其係
遭員警言詞恫嚇，始到警局製作筆錄，原判決仍依刑事訴訟法第
一百五十八條之四之規定，認其警詢供述有證據能力，違背證據
法則。(4)檢察官逕行拘提黃小琪，屬違法偵查，況黃小琪於第一
審供稱其在警局因吸毒神智不清就隨便指認云云，其警詢筆錄不
可採，如當時有不當取供及非在神智清楚之自由意志下製作筆錄
，該警詢筆錄即無證據能力，原審未加調查，亦有調查職責未盡
之違法。(5)中華電信股份有限公司雲林營運處民國九十五年十二
月二十二日雲服字第0950013022號函明確表示行動電話00000000
00號九十四年十一月之通聯紀錄，已逾保存期限，恕無法提供等
旨，原判決理由卻謂吳文福確曾以0000000000號行動電話與甲○
○之0000000000號行動電話多次通聯；又黃小琪供稱其行動電話
為0000000000號，原判決竟認黃小琪有以0000000000號行動電話
與甲○○之上開行動電話聯絡，俱屬採證違法。(6)蔡永興於另案
施用毒品案件，供稱於九十五年四月或五月最後一次吸毒，起訴
書所載上訴人等在同年六月轉讓毒品予蔡永興，即與事實不符；
又甲○○未曾在台北縣板橋市活動，並無吳文福所稱販賣毒品情
事。其等係警方刻意引導乃供稱上訴人等轉讓或販賣毒品，所供
不實。(7)甲○○為警查扣之海洛因淨重三一．一五公克，若依純
質淨重一一．九八公克，以正常人施用最低致死劑量二００毫克
計算，為五九．九日，尚不足二個月，數量非多，甲○○供稱係
供己施用，應可採信。原判決認可供施用五個月，與卷證不符，
其理由矛盾等語。惟查：一、我國刑事訴訟採證據裁判主義，須
係具證據能力、經合法調查及適合證明待證事項之證據，始得作
為判斷犯罪事實之依據。且關於證據能力之有無，應依刑事訴訟
法及其他法律之相關規定，據以認定之，即便當事人表示捨棄某
部分之證據，依刑事訴訟法第一百六十三條第二項規定，法院為
發見真實，仍得依職權調查，其於公平正義之維護或對被告之利
益有重大關係之事項，則應依職權調查之，俱非全憑當事人之意
思而得任意為證據之取捨或證據能力有無之判斷。至法院於準備
程序所得處理之事項，其中依刑事訴訟法第二百七十三條第一項
第四款：「有關證據能力之意見。」之規定，應僅限於當事人對
證據能力之有無表示意見，於審前彙整有關證據能力之判斷資料
，使審判期日調查、辯論等各項程序得以節省時日順利進行，非
謂即能依當事人於準備程序之意見，以決定證據能力之有無，此
依該規定之意旨，當屬無疑。本件檢察官於第一審受命法官九十
五年十二月十四日行準備程序時，對於甲○○之選任辯護人劉
意律師請求傳喚製作證人吳文福等人警詢筆錄之警員到庭作證，
固陳稱：警詢筆錄因無證據能力，已於證據中剔除，故該等警員
均無傳訊之必要等語。然依上揭說明，檢察官於法院行準備程序
時為上開之表示，要僅為其對該等證人警詢筆錄證據能力之意見
，非謂該等證據一經檢察官表示捨棄，即不得採為證據。且甲○
○之選任辯護人劉意律師於檢察官在第一審準備程序為上述之
表示後，於九十六年二月十三日審判期日，對證人吳文福、蔡永
興、黃小琪行交互詰問時，仍針對警方傳喚該等證人製作筆錄之
過程是否合法，分別逐加盤問查證，有該審判筆錄可稽，自難謂
檢察官為上開證據能力之表示，係有妨害上訴人等行使防禦權之
情事。又按「傳票至遲應於到場期日二十四小時前送達。但有急
迫情形者，不在此限。」刑事訴訟法第一百七十五條第四項定有
明文。原判決以：(1)本件檢察官同時簽發傳票與拘票指揮員警對
蔡永興執行傳喚與拘提，就傳票部分而言，縱未預留法定期間，
惟依蔡永興於第一審之陳述，其經傳喚後係自願到場接受詢、訊
問，亦非由警方持檢察官簽發之拘票強制到場，是其在警詢及偵
查中所為之證述，當非違反法定程序取得之證據，得作為證據使
用。(2)檢察官並未提出傳票、拘票或證人吳文福係事後自願到場
作證之證明，應認其對吳文福之傳、拘違反法定程序。惟參酌吳
文福於第一審之證述，員警僅對吳文福稱：傳票到，一定要跟他
們去等語，而命其到場，並未使用強暴或脅迫手段，其違背法定
程序之情節，尚屬輕微；況販賣毒品為嚴重戕害人身心之重大犯
罪，更使施用毒品者為求解癮而為諸多犯行，對公共利益及社會
治安所生之危害及實害甚深，且毒品犯罪之證人多有不願遵傳喚
到庭作證之特性，應認本件傳喚程序之違反，為有緊急或不得已
之情形。吳文福於第一審復證述確有自甲○○處取得毒品等情，
則本件檢、警如嗣後再合法傳喚、拘提吳文福，吳文福亦有指述
甲○○讓與毒品之高度必然性。故本件檢、警傳喚、拘提證人吳
文福之程序雖有瑕疵，然依刑事訴訟法第一百五十八條之四規定
，審酌人權保障及公共利益結果，仍認有證據能力為妥，自得作
為證據使用。(3)吳文福、蔡永興、黃小琪嗣於第一審作證時，吳
文福改稱未向甲○○購買海洛因，蔡永興陳稱未自上訴人等轉得
毒品，黃小琪亦稱未向乙○○買過毒品各等語，而與其等先前於
警詢及偵查中所供不符。惟徵之檢察官尚有指揮員警詢問證人李
宗儒、周色琴，並予覆訊，其等均否認曾向上訴人等購買毒品，
足見警方與檢察官均無以不正方式取供，吳文福、蔡永興、黃小
琪先前於九十五年十一月二日在警詢時所為之供述，應係本於自
由意思所為之陳述，所供其等購買毒品或轉得毒品施用，並違反
自己之利益，堪認確屬「具有可信性」之情況保證，且為證明犯
罪事實之存否所必要，自得作為證據各等情。又依上述證人等在
第一審交互詰問時所供其等赴警局應詢之情形，警方實際並無以
執行拘提之方式強制其等到場，自無因拘提是否不合法定程序而
衍生警詢筆錄合法性之問題，原判決復已說明該等證人先前於警
詢之供述得採為證據之理由，核其論斷於證據法則尚無違背。二
、0000000000號行動電話之申請使用人係黃小琪，該行動電話與
吳文福所持用0000000000號行動電話，分別與甲○○持用之0000
000000號行動電話間，有多次通話聯絡之情形，有第一審卷（二
）所附行動電話通話查詢資料等可稽，參酌吳文福於第一審供陳
其係與甲○○間「朋友一般的聯絡」等語，及證人蔡榮輝供述警
方係由通聯紀錄傳喚查證吳文福、黃小琪等人等情，原判決認定
吳文福與上訴人等原即相識，黃小琪嗣後所稱不認識上訴人等語
為無可採，與卷內證據資料均無不符，採證自難認違誤。三、甲
○○為警查扣其販入之海洛因，經鑑驗結果淨重三一．一五公克
，純度三八．四五％，純質淨重一一．九八公克，有法務部調查
局九十五年九月三日調科壹（原判決誤載為刑鑑）字第09523009
650 號鑑驗通知書在卷可稽。原判決據以說明：正常人施用海洛
因之最低致死劑量為二００毫克，一天內若使用超過此劑量即有
致命之可能性，有法務部調查局函文在卷可參，則以扣案之海洛
因淨重三一．一五公克，縱以一天最低致死劑量施用方式為之，
可施用一百五十六天，已遠遠超過一般人購買毒品供自行施用之
合理數量等情，認定甲○○購入前開海洛因並非供己所施用等情
。如依純質淨重一一．九八公克，與上述最低致死劑量計算，則
為五九．九日，固與原判決認定有異；惟徵諸施用毒品之人當不
致每次施用均達該最低致死劑量，以免發生致死之危險，其理至
明，況甲○○經原判決認定已有販賣第一級毒品予吳文福之事實
，又經警查扣其供販賣毒品所用工具電子磅秤、分裝管等可資佐
證，原判決依憑其證據調查之結果，認定甲○○係基於營利之意
思而再度販入海洛因，未及出售即為警查獲，仍應成立毒品危害
防制條例第四條第一項之販賣第一級毒品罪，於法自無不合。其
餘上訴意旨，經核亦係置原判決所為明白論斷於不顧，仍持已為
原判決指駁之陳詞再事爭辯，及對於事實審法院取捨證據與自由
判斷證據證明力之職權行使，或與判決本旨無關之事項，徒以自
己之說詞，任意指摘，難認已符合首揭法定之第三審上訴要件。
其上訴違背法律上之程式，應予駁回。
據上論結，應依刑事訴訟法第三百九十五條前段，判決如主文。
中    華    民    國  九十七  年    四    月   十七   日
                      最高法院刑事第十一庭
                          審判長法官  邵  燕  玲
                                法官  李  伯  道
                                法官  孫  增  同
                                法官  吳      燦
                                法官  李  英  勇
      本件正本證明與原本無異
                                      書  記  官
中    華    民    國  九十七  年    四    月  二十二  日
                                                w


司法院資訊處製作；財團法人民間司法改革基金會備份。
